【裁判字號】    90,上訴,1372
【裁判日期】    900925
【裁判案由】    違反著作權法等
【裁判全文】
臺灣高等法院臺中分院刑事判決                    九十年度上訴字第一三七二號
    上  訴  人  臺灣南投地方法院檢察署檢察官
    被      告  己○○
右上訴人因被告違反著作權法等案件，不服臺灣南投地方法院九十年度訴字第八三號
中華民國九十年四月二十四日第一審判決（起訴案號：臺灣南投地方法院檢察署八十
九年度偵字第三六二五號），提起上訴，本院判決如左：
      主  文
原判決撤銷。
己○○以明知為侵害著作權之物而意圖營利而交付之方法侵害他人之著作權為常業，
處有期徒刑壹年參月，緩刑參年，緩刑期內付保護管束。扣案如附表一、二所示之光
碟片共計壹仟捌佰肆拾伍片及遊戲光碟目錄拾玖本均沒收。
      事  實
一、己○○係設於南投縣竹山鎮○○路四號「弘龍電玩專賣店」之負責人，明知一名
    不詳姓名之成年男子所販賣之遊戲軟體光碟均係盜版之光碟，且其中：
    (一)如附表一編號一至三之幻世虛構精靈機導彈等三種共計十四片遊戲軟體光碟；
      如附表一編號四至六之惡靈古堡３等三種共計二十八片遊戲軟體光碟；如附表
      一編號七至八之勁爆熱舞２等二種共計二十一片遊戲軟體光碟；如附表一編號
      九至十一之太空戰士８等三種共計三十七片遊戲軟體光碟，分別係擅自重製或
      仿冒戊○○○○電腦娛樂股份有限公司（下稱新力公司）、甲○○○○光股份
      有限公司（下稱卡波光公司）、乙○○○○美股份有限公司（下稱可樂美公司
      ）、丁○○○○爾股份有限公司（下稱思奎爾公司）等各於如附表一「發行日
      」欄所示，而於中華民國管轄區域內首次發行，依法享有著作權之著作。如附
      表二編號一至十之PANZER DRAGOOIIZWEI 等十種共計十六片遊戲軟體光碟，係
      擅自重製之仿冒光碟，係侵害丙○○○○股份有限公司（下稱西雅公司）於附
      表二所示首次發行日於中華民國管轄區域內首次發行，依法享有著作權之視聽
      著作。
    (二)如附表三編號一所示之商標圖樣，係由思奎爾公司向經濟部中央標準局（現改
      制為智慧財產局）所取得之註冊號數第六二六六九二號之商標專用權，指定使
      用於商標法施行細則第二十四條第七十二類光碟、唯讀記憶體、磁卡、磁帶、
      磁碟、磁片、電腦、電腦記憶體、電腦軟體記憶體、軟性磁碟之商品，專用期
      間自民國（下同）八十三年一月一日至九十二年十二月三十一日止。如附表三
      編號二所示之商標圖樣，係由新力公司向經濟部中央標準局所取得之註冊號數
      第六六九七○五號之商標專用權，指定使用於商標法施行細則第二十四條第七
      十八類電視遊樂器之商品，專用權期間自八十四年二月一日至九十四年一月三
      十一日止；如附表三編號三所示之商標圖樣，係由新力公司向經濟部中央標準
      局所取得之註冊號數第七一○四五四號之商標專用權，指定使用於商標法施行
      細則第四十九條第九類電腦、錄有電腦程式之卡帶、磁碟、光碟及卡匣之商品
      ，專用權期間自八十五年三月十六日至九十五年三月十五日止；如附表三編號
      四所示之商標圖樣，係由西雅公司向經濟部中央標準局所取得之註冊號數第二
      四九○七○號之商標專用權，指定使用於商標法施行細則第二十七條第八十類
      電腦、家用微電腦、公司用微電腦、硬體、軟體、電腦用磁帶、磁碟、電視遊
      樂器用程式卡帶、磁帶、磁碟、驅動器之商品，專用權期間自七十三年七月一
      日至八十三年六月三十日止，續延展至九十三年六月三十日止。均係屬意圖欺
      騙他人而於同一商品使用相同於他人註冊商標之仿冒商品。
    竟未經上開公司之同意或授權，而基於意圖營利之概括犯意，自八十九年三月間
    某日起，以每片光碟片新台幣（下同）三十五元之代價，向一名不詳姓名成年男
    子多次販入數量不詳、使用上開註冊商標之仿冒商品及侵害著作權之重製物，均
    先藏放於停放在上址門口，己○○所有之車牌號碼七Ｈ—一九五六號自小客車內
    ，俟不特定人在上址依目錄選定後，己○○再至上開自小客車拿取，以每片七十
    元不等之代價，販售予不特定人而交付，並賴以維生恃之為常業。迨至八十九年
    十月十二日十九時四十五分許，為內政部警政署保安警察第二總隊第三大隊第一
    中隊在上址查獲，並扣得上述仿冒之遊戲光碟共計一千八百四十五片及供其販賣
    使用他人註冊商標商品及侵害他人著作權所用之遊戲光碟目錄十九本。
二、案經日商新力公司、思奎爾公司、卡波光公司、可樂美公司及西雅公司等公司訴
    由內政部警政署保安警察第二總隊第三大隊第一中隊報請台灣南投地方法院檢察
    署檢察官偵查起訴。
      理  由
一、訊據被告己○○對於右開犯罪事實，除否認知悉所販賣之遊戲光碟片係盜版之光
    碟片外，餘均供認不諱（見本院卷第五十六頁至第五十八頁、第七十頁至七十六
    頁），核與告訴人新力公司、思奎爾公司、可樂美公司、卡波光公司、西雅公司
    等人指訴之情節相符，並有扣案如附表一、二所示之盜拷電腦遊戲光碟片合計一
    千八百四十五片及光碟目錄十九本等可稽。此外復有各告訴人公司提出各該著作
    之進貨單、發票及出貨單等首次公開發行資料、著作權登記謄本、商標圖樣明細
    等影本附卷可按。次查如附表三編號一所示之商標圖樣，係由思奎爾公司向經濟
    部中央標準局申請取得之註冊號數第六二六六九二號之商標專用權，指定使用於
    商標法施行細則第二十四條第七十二類光碟、唯讀記憶體、磁卡、磁帶、磁碟、
    磁片、電腦、電腦記憶體、電腦軟體記憶體、軟性磁碟之商品，專用期間自民國
    八十三年一月一日至九十二年十二月三十一日止，如附表三編號二所示之商標圖
    樣，係由新力公司（原為蘇妮公司所申請註冊登記，嗣移轉登記為新力公司）向
    經濟部中央標準局申請取得之註冊號數第六六九七○五號之商標專用權，指定使
    用於商標法施行細則第二十四條第七十八類電視遊樂器之商品，專用權期間自八
    十四年二月一日至九十四年一月三十一日止；如附表三編號三所示之商標圖樣，
    係由新力公司向經濟部中央標準局申請取得之註冊號數第七一○四五四號之商標
    專用權，指定使用於商標法施行細則第四十九條第九類電腦、錄有電腦程式之卡
    帶、磁碟、光碟及卡匣之商品，專用權期間自八十五年三月十六日至九十五年三
    月十五日止；如附表三編號四所示之商標圖樣，係由西雅公司向經濟部中央標準
    局申請取得之註冊號數第二四九○七○號之商標專用權，指定使用於商標法施行
    細則第二十七條第八十類電腦、家用微電腦、公司用微電腦、硬體、軟體、電腦
    用磁帶、磁碟、電視遊樂器用程式卡帶、磁帶、磁碟、驅動器之商品，專用權期
    間自七十三年七月一日至八十三年六月三十日止，續延展至九十三年六月三十日
    止，亦有經濟部中央標準局商標註冊證影本四份附卷可憑（見偵查卷第四百二十
    一頁至第四百二十四頁）。第查被告係上開「弘龍電玩專賣店」之負責人，以每
    片三十五元之價格販入上開遊戲光碟後，以每片七十元不等之價格賣出，且上開
    遊戲光碟片均未附操作手冊，表面包裝並有除去告訴人公司商標及公司名稱之情
    形，亦有扣案之上開遊戲光碟片可稽，衡情被告豈有不知上開遊戲光碟係盜版光
    碟片之理？況被告販售上開遊戲光碟片均係將該遊戲光碟片藏置於停放在其店前
    之自小客車上，待有人洽購時始取出交付予購買者等情，亦為被告所是認，苟被
    告不知係盜版品，其豈會如此大費周章？益見被告應知所販售上開遊戲光碟片係
    盜版品甚明，其辯稱並不知係盜版品云云，顯係飾卸之詞，並不足取。矧查被告
    以每片三十五元之價格販入上開遊戲光碟後，以每片七十元不等之價格賣出，足
    見其主觀上具有營利之意圖甚明。末查刑法上所謂常業犯，指反覆以同種類行為
    為目的之社會活動之職業性犯罪而言，至於犯罪所得之多寡，是否恃此犯罪為唯
    一之謀生職業，則非所問，縱令兼有其他職業，仍無礙於該常業犯罪之成立（最
    高法院八十五年度台上字第五一○號判例參照），查本件被告自八十九年三月間
    起開始販售盜版之遊戲光碟片，每販售一片約可賺取三十五元之利益，且被查扣
    之盜版光碟片多達一千八百四十五片，足見其係以此維生，為常業犯無疑，縱令
    其同時尚販售有正版之光碟片，亦不影響其常業犯之成立。是罪證明確，被告之
    犯行堪以認定。
二、核被告所為係犯商標法第六十三條之販賣仿冒商標商品罪及著作權法第九十四條
    以犯同法第九十三條第三款（明知為侵害著作權之物而意圖營利而交付之方法侵
    害他人之著作權）之罪為常業罪。其先後販賣仿冒商標商品犯行，犯罪構成要件
    相同，顯係基於概括犯意反覆為之，為連續犯，應依法論以一罪並加重其刑。至
    其所犯之上開二罪間係一行為所觸犯，應依想像競合犯之規定從一重之著作權法
    第九十四條以侵害他人著作權為常業罪處斷。原審予以論罪科刑，固非無見，惟
    查原審疏未詳予審究，遽認被告所販賣之遊戲光碟片，關於侵害如附表三編號二
    、三、四所示之商標圖樣部分，並不成立販賣仿冒商標商品罪，容有違誤。次查
    原審主文欄認被告係成立明知為侵害著作權之物而意圖營利而交付之方法侵害他
    人著作權之罪為常業，但理由欄則認被告係成立明知為侵害著作權之物而散布之
    方法侵害他人著作權之罪為常業，以致主文與理由相互矛盾，亦有可議。檢察官
    上訴意旨指摘原判決就侵害告訴人西雅公司、新力公司之商標圖樣部分，認不成
    立販賣仿冒商標商品罪不當，非無理由，且原判決復有上述可議之處，應由本院
    將原判決予以撤銷改判（撤銷之效力並及於行使偽造私文書部分）。爰審酌被告
    犯罪之動機、目的、銷售之期間、所生之危害及犯後態度等一切情狀，量處如主
    文第二項所示之刑，以示懲儆。復查被告未曾受有期徒刑以上刑之宣告，有台灣
    南投地方法院檢察署刑案資料查註紀錄表及台灣高等法院被告全國前案紀錄表各
    一份附卷可稽，其因一時短於思慮，致罹刑章，惡性尚非重大，且犯後業已停止
    販賣盜版光碟、態度尚稱良好，其歷經偵審程序及罪刑宣告之教訓，當知所警惕
    ，並無再犯之虞，本院認上開所宣告之刑以暫不執行為適當，故併予宣告緩刑三
    年，以勵自新。惟為確實使被告有正確之法律觀念並提供必要之協助及督促，爰
    併依法宣告緩刑期內付保護管束，俾能由觀護人予以適當之督促，並發揮附條件
    緩刑制度之立法旨意。又扣案如附表一及如附表二所示之光碟片均係仿冒之光碟
    片，均應依商標法第六十四條之規定宣告沒收。另扣案之目錄十九本為被告所有
    ，且為供犯罪所用之物，並依刑法第三十八條第一項第二款之規定宣告沒收之。
三、公訴意旨另以：被告向一名不詳姓名男子所販入之遊戲軟體光碟，均偽註以電磁
    記錄，使用上開圖樣相同之商標圖樣於光碟內容，藉由電視遊樂機器處理後於電
    視畫面顯示上開商標圖樣及「PRODUCED BY OR UNDER LICENSE FROM SEGA
    ENTERPRISES LTD.」及「PLAYSTATION LICENSED BY SONY COMPUTER
    ENTERTAINMENT INC.」（公訴人誤載為PLAYSTATION LICENSED BY SONY
    COMPUTER ENTERPRISMENT LTD.）等文字影像，足以對外表示該等光碟產品係思
    奎爾公司、西雅公司、新力公司所生產之真品之一定用意之證明，均係意圖欺騙
    他人而於同一商品使用相同於他人註冊商標之仿冒商品，竟未經上開公司同意或
    授權，基於概括之犯意，自八十九年三月間某日起至八十九年十月十二日止，連
    續向一名不詳姓名男子以三十五元之單價販入仿冒遊戲光碟，再以每片光碟七十
    元不等之價格出售，而連續行使該偽造之文書，足以生損害於新力、西雅、思奎
    爾等公司，因認被告另涉有刑法第二百十六條、二百十條行使偽造私文書之罪嫌
    云云。惟按刑法上之偽造私文書罪，須有偽造他人私文書之行為，始足當之。查
    本件被告販賣之上開仿冒商標之光碟片，均係被告向一名不詳姓名之成年業務員
    購入後再販賣予他人，已據被告自承在卷，則被告所販賣仿冒之光碟片所顯示之
    上開如附表三所示之圖樣及所擁有之商標之公司名稱，均係該名不詳姓名之成年
    業務員或其上手盜拷軟體侵害著作權之當然結果，被告除販賣該盜拷軟體外，並
    無證據證明其有參與盜拷軟體之行為。另刑法第二百十六條、第二百十條之行使
    偽造私文書罪，乃依文書之用法，以之充作真正文書而加以使用之意，故必須行
    為人就偽造文書之內容向他方有所主張，始足當之（最高法院四十七年臺上字第
    一○四八號、七十二年臺上字第四七○九號判例參照）。查本件告訴人新力、西
    雅、思奎爾等公司之上開商標圖樣、公司名稱及條碼等授權文字係經主機執行光
    碟片內儲存之程式始得表現於電視螢幕上，而非表現於光碟片外觀及包裝，上開
    於電視螢幕出現之商標、英文名稱及授權文句係被告先將光碟片售予不特定之顧
    客，該顧客事後再將之置於適合執行光碟片內電腦軟體程式之主機，配合電視等
    相關設備，使之出現於電視螢幕上，此一結果並非被告販賣電腦遊戲光碟片之時
    所發生，而係顧客事後自行執行光碟片內之檔案程式之結果，故被告於交易過程
    對於該等商標、英文名稱及授權文字並未對顧客為任何主張，反之係由顧客於執
    行時，由電視螢幕之展示觀視到該等內容。且在交易時，該等會出現上開商標、
    英文名稱及授權文句之程式既隱藏於光碟片之中，故買賣交易之際，客觀上被告
    亦無從以就該等內容為任何主張。被告於販賣光碟片時以交付光碟片本身為已足
  ，並非以將光碟置於主機並於螢幕播放而顯示西雅公司、新力公司、思奎爾公司
    之名稱、商標及授權文字為必要，況被告並非仿冒光碟片之製造者，僅係意圖賣
    出而買入，其意在販賣光碟片本身，而非就該授權文句，以之充作真正文書而加
    以主張，是縱認為將光碟片置於主機經執行儲存於光碟片內之程式而於電視螢幕
    顯示西雅公司、新力公司、思奎爾公司之名稱商標圖樣、授權製造等文字商標屬
    刑法第二百二十條第一項之準文書，惟上開公司名稱、條碼既係儲存於光碟片之
    內而非顯見於販賣光碟片本體，非經主機執行透過電視螢幕播放既隱而未見，被
    告於販賣光碟片之時就隱藏於光碟片所儲存程式內西雅公司、新力公司、思奎爾
    公司之名稱、商標、授權文字並無據其內容向購買者而有所主張，揆諸前揭判例
    意旨，自難認被告有何行使偽造私文書之犯行可言。此外復查無其他確切證據足
    以證明被告確有行使偽造私文書之犯行，是被告此部分犯罪要屬不能證明。檢察
    官上訴意旨指摘原審判決此部分無罪不當，並無理由，惟因公訴人認此部分與前
    開科刑部分係屬具有想像競合關係之裁判上一罪，故不另為無罪之諭知。又告訴
    人公司所提之其他法院刑事判決，縱有認應成立行使偽造私文書罪之見解，但該
    見解並無拘束本院之效力。均併此敘明。
四、據上論結，應依刑事訴訟法第三百六十九條第一項前段、第三百六十四條、第二
    百九十九條第一項前段、商標法第六十三條、第六十四條、著作權法第九十四條
    、第九十三條第三款、第八十七條第二款、刑法第十一條前段、第五十六條、第
    五十五條、第七十四條第一款、第九十三條第一項、第三十八條第一項第二款，
    判決如主文。
本案經檢察官庚○○到庭執行職務。
中      華      民      國      九十      年      九      月    二十五  日
                                  臺灣高等法院臺中分院刑事第八庭
                                        審判長法  官  羅  得  村
                                              法  官  林  輝  煌
                                              法  官  劉  榮  服
右正本證明與原本無異。
如不服本判決應於收受送達後十日內向本院提出上訴書狀，其未敘述上訴之理由者並
得於提起上訴後十日內向本院補提理由書（均須按他造當事人之人數附繕本）。
                                              書記官  陳  俞  豪
中  華      民      國     九十      年      九       月   二十六   日
附錄論罪科刑法條：
著作權法第九十四條：
以犯第九十一條、第九十二條或第九十三條之罪為常業者，處一年以上七年以下有期
徒刑，得併科新臺幣四十五萬元以下罰金。
著作權法第九十三條：
有左列情形之一者，處二年以下有期徒刑，得併科新臺幣十萬元下罰金：
三、以第八十七條各款方法之一侵害他人之著作權者。
著作權法第八十七條第二款
有左列情形之一者，視為侵害者作權或製版權：
二、明知為侵害著作權或製版權之物而散布或意圖散布而陳列或持有或意圖營利而交
    付者。
商標法第六十三條：
明知為前條商品而販賣、意圖販賣而陳列、輸出或輸入者，處一年以下有期徒刑、拘
役或科或併科新臺幣五萬元以下罰金。
商標法第六十四條：
犯前二條之罪所製造、販賣、陳列、輸出或輸入之商品不問屬於犯人與否，沒收之。
                                                                        Ｆ
~ihg2t28x0;
附表一
┌─┬──────────────────────┬──┬────────────────┐
│  │                                            │    │ 該仿品光碟所侵害之權利暨被害人 │
│編│                                            │    ├─────┬──────────┤
│號│       遊 戲 軟 體 仿 品 光 碟 名 稱        │片數│「PS設計圖│ 著作權人首次發行日 │
│  │                                            │    │」商標權人│                    │
├─┼──────────────────────┼──┼─────┼──────────┤
│1 │ELEMENTAL GEARBOLT                          │ 2  │ 新力公司 │      新力公司      │
│  │幻世虛構精靈機導彈                          │    │          │     1997/12/11     │
├─┼──────────────────────┼──┼─────┼──────────┤
│2 │Crash Bandicoot Racing                      │ 8  │ 新力公司 │      新力公司      │
│  │瘋狂小子2(袋狼大進擊賽車)                   │    │          │     1999/12/16     │
├─┼──────────────────────┼──┼─────┼──────────┤
│3 │CHASE THE EXPRESS                           │ 4  │ 新力公司 │      新力公司      │
│  │列車驚魂                                    │    │          │     2001/1/27      │
├─┼──────────────────────┼──┼─────┼──────────┤
│4 │BIOHAZARD 3 LAST ESCAPE                     │ 9  │ 新力公司 │     卡波光公司     │
│  │惡靈古堡3                                   │    │          │     1999/9/22      │
├─┼──────────────────────┼──┼─────┼──────────┤
│5 │BIOHAZARD GUN SURVIVOR                      │ 4  │ 新力公司 │     卡波光公司     │
│  │幽靈古堡射擊版                              │    │          │      2001/1/27     │
├─┼──────────────────────┼──┼─────┼──────────┤
│6 │Rockman Dash 2                              │  │ 新力公司 │      新力公司      │
│  │洛克人DASH 2                                │    │          │      2000/4/20     │
├─┼──────────────────────┼──┼─────┼──────────┤
│7 │Dance Dance Revolution 2                    │ 8  │ 新力公司 │     可樂美公司     │
│  │勁爆熱舞 2 (DDR2)                           │    │          │     1999/8/26      │
├─┼──────────────────────┼──┼─────┼──────────┤
│8 │Dance Dance Revolution 3rdMix               │  │ 新力公司 │     可樂美公司     │
│  │勁爆熱舞 3 (DDR3)                           │    │          │      2000/6/1      │
├─┼──────────────────────┼──┼─────┼──────────┤
│9 │FINAL FANTASY Ⅷ 太空戰士 8                 │ 6  │ 新力公司 │     思奎爾公司     │
│  │(思奎爾公司為「FINAL FANTASY」商標專用權人）│    │          │      1999/2/11     │
├─┼──────────────────────┼──┼─────┼──────────┤
│１０│Vagrant Story                               │ 9  │ 新力公司 │     思奎爾公司     │
│  │放浪冒險譚 │    │          │      2000/2/10     │
├─┼──────────────────────┼──┼─────┼──────────┤
││FINAL FANTASY IX太空戰士 9                  │ 22 │ 新力公司 │      新力公司      │
│  │(思奎爾公司為「FINAL FANTASY」商標專用權人）│    │          │      2000/7/7      │
├─┼──────────────────────┼──┼─────┼──────────┤
││其餘遊戲軟體仿品光碟                        │950 │ 新力公司 │                    │
│  │                                            │    │          │                    │
├─┼──────────────────────┼──┼─────┼──────────┤
│  │合計                                        │1050│          │                    │
│  │                                            │    │          │                    │
└─┴──────────────────────┴──┴─────┴──────────┘
                                                 Ｆ


司法院資訊處製作；財團法人民間司法改革基金會備份。
